臺灣桃園地方法院行政訴訟判決　　　　　110年度交字第257號
原　　　告　王叙翔　
被　　　告　桃園市政府交通事件裁決處

代　表　人　張丞邦　
訴訟代理人　黃一鳴律師
上列當事人間交通裁決事件，原告不服被告民國110 年5 月14日
桃交裁罰字第58-ZAA270024號裁決，提起行政訴訟，本院判決如
下：
    主  文
原告之訴駁回。
訴訟費用新臺幣參佰元由原告負擔。
    事實及理由
壹、程序部分
一、本件原告不服被告於民國110 年5 月14日以桃交裁罰字第58
    -ZAA270024號裁決書（下稱原處分）所為之裁決，向本院提
    起撤銷訴訟，依行政訴訟法第237 條之1 第1 項第1 款規定
    ，屬交通裁決事件，爰依同法第237 條之7 規定，不經言詞
    辯論，逕為判決。
貳、實體部分
一、事實概要：原告於民國110 年1 月8 日上午7 時20分許，駕
    駛訴外人陳俞杰所有之車牌號碼0000-00 號自用小客車（下
    稱系爭車輛），行經國道一號高速公路北向26.5公里處時自
    路肩進入減速車道未使用方向燈方向燈，因民眾採證檢舉經
    內政部警政署國道公路警察局第一公路警察大隊（下稱舉發
    機關）員警認定系爭車輛有「行駛高速公路未依規定變換車
    道」之違規行為，違反道路交通管理處罰條例（下稱道交條
    例）第33條第1 項第4 款規定，乃於110 年2 月19日以國道
    警交字第ZAA000000 號舉發違反道路交通管理事件通知單（
    下稱系爭舉發單）對車主逕行舉發。嗣經車主辦理歸責予原
    告，被告亦認原告有上開違規事實明確，乃依道交條例第33
    條第1 項第4 款、第63條第1 項第1 款及第85條第1 項規定
    ，以原處分裁處原告罰鍰新臺幣（下同）3,000 元，並記違
    規點數1 點，原處分並於110 年5 月17日送達予原告。原告
    不服，向本院提起本件行政訴訟。
二、原告起訴主張：原告當時駕車在高速公路路肩進入減速車道
    時，是保持自然直行向前，並非變換車道。且減速車道右側
    之路肩寬度根本不可能容納任何一輛車通行，於路肩直行僅
    能匯入單一車道，其他車輛應能知悉系爭車輛之動態，已能
    提前預測並為因應。雖高速公路局曾有函釋認定高速公路路
    肩開放時視為一車道，然應係指不得自路肩變換至主線車道
    ，原告駕車是駛至路肩末端接續進入減速車道，並非變換車
    道，自無違規之故意或過失等語。並聲明：原處分撤銷。
三、被告則以：
  ㈠依採證光碟內容，於2021/01/08 07 ：20：55時，路面有顯
    示白線分隔同向車道與路肩，而系爭車輛於2021/01/08 07
    ：20：56至07：20：58時，從路肩變換車道至減速車道未依
    上開規定使用方向燈，原告主張係直行匯入等語，實乃對於
    標線有所誤解，並不足採。有關行進間之變換車道或轉彎，
    必須使用方向燈提醒其他駕駛人及行人，尤為駕駛人須具備
    之基本常識，俾利其他用路人了解車輛動向，以維自身及他
    人行車安全。換言之，上開使用方向燈等行為係駕駛人行駛
    中應盡之注意義務，駕駛人確有遵守之義務。
  ㈡本件減速車道劃設起點路肩即逐漸減縮，往出口方向行駛於
    路肩之車輛，勢必在駛入減速車道時發生「變換車道」之情
    ，而無從避免路肩開放作業規定第4 點第1 款所稱「不得變
    換車道」之行為，然得否變換車道與變換車道時應否使用方
    向燈，乃屬二事。本件原告行經上開路段時，其雖得由原行
    駛之路肩變換車道至減速車道，然其變換車道時仍應依規定
    使用方向燈等語，資為抗辯。並聲明：原告之訴駁回。
四、本件爭點：系爭車輛是否有變換車道之行為？是否應顯示方
    向燈？
五、本院之判斷：
  ㈠按汽車行駛於高速公路、快速公路或設站管制之道路，應遵
    守其管制之規定，道路交通安全規則第105 條定有明文。又
    汽車在行駛途中，變換車道或超越前車時，應依標誌、標線
    、號誌指示，並不得有未依規定使用方向燈情形，高速公路
    及快速公路交通管制規則第11條第2 款規定甚明。次按，汽
    車行駛於高速公路、快速公路或設站管制之道路，不遵使用
    限制、禁止、行車管制及管理事項之管制規則而有未依規定
    變換車道行為者，處汽車駕駛人3,000 元以上6,000 元以下
    罰鍰；汽車駕駛人有第33條第1 項情形者，除依原條款處罰
    鍰外，並予記違規點數1 點，道交條例第33條第1 項第4 款
    、第63條第1 項第1 款分別定有明文。次按路肩，係指設於
    車道之外側，路面邊線與護欄或邊溝間之部分，高速公路及
    快速公路交通管制規則第2 條第1 項第17款規定甚明。
  ㈡依本院卷第10至12頁原告提出之舉發照片觀之，當日視線仍
    屬正常，其中第12頁下方照片並可見路邊護欄設有出口匝道
    距離100 公尺之標誌牌，原告駕駛系爭車輛在畫面右側之高
    速公路路肩，同時可見區隔主線車道與路肩之路面邊線逐漸
    往路肩方向延伸劃設，進而使路肩車道縮小並消失，並同時
    出現通往匝道之減速車道。即原告亦不否認駕駛系爭車輛於
    上開時地行駛於外側路肩，並自然繼續直行匯入外側（減速
    ）車道等情，此有原告提出之行政訴訟起訴狀可憑（見本院
    卷第5 頁）。
  ㈢則依上開所述，系爭車輛係自高速公路路肩穿越路面邊線進
    入減速車道，按交通部高速公路局107 年10月17日管字第10
    70040585號函略以：「高速公路開放路肩行駛路段，該路肩
    即應視為一車道，且用路人駕駛車輛駛離原行駛車道，亦應
    屬變換車道行為」，上開函釋內容，關於高速公路路肩開放
    通行時視為車道之認定，經核與道交條例第33條第1 項規定
    意旨無違，本院自得酌予適用。
  ㈣雖原告主張違規地點乃自路肩銜接減速車道，並無變換車道
    行為不必顯示方向燈，蓋因減速車道右側之路肩寬度根本不
    可能容納任何一輛車通行，伊只能遵行車道直行匯入，非屬
    高速公路局函釋之情形云云。查國道主線實施開放路肩作業
    規定第四點㈠規定略以「開放路肩終點銜接出口減速車道：
     行 駛路肩車輛得變換車道，開放路肩終點上游500m（得視
    現場條件調整）範圍內限往出口車流行駛，得銜接減速車道
    駛出，不得變換車道；非往出口小車須於開放路肩終點上游
    500m前（得視現場條件調整）變換至主線車道（類型1 ）。
    」，觀該點規定之前段雖謂「路肩往出口車流得銜接減速車
    道駛出，不得變換車道」，然相對於後段規定針對非往出口
    小車，要求須於開放路肩終點上游500 公尺前（得視現場條
    件調整）變換至主線車道，即知該規定係為界定路肩之車輛
    能變換至主線車道之時機與地點。申言之，依上開規定之反
    面解釋，如非欲駛往出口之小車，於到達開放路肩終點上游
    500 公尺前仍未變換至主線車道者，即視為通往出口小車，
    依規定應駛往高速公路出口，不得再變換至主線車道為是。
    據此可知，上開規定之意義係在禁止於路肩開放終點上游50
    0 公尺內之車輛仍進入主線車道，以維持高速公路出口前之
    行車秩序，亦使無意駛往出口之主線車道車輛得以順暢通行
    。核非謂車輛自路肩銜接進入減速車道並非變換車道。準此
    ，系爭車輛當時自路肩銜接至減速車道即屬變換車道之行為
    。
  ㈤又系爭車輛從路肩進入減速車道時，即會與左側主線外側車
    道欲進入減速車道之車流匯集，自有使用方向燈以示警周遭
    其他車輛並維護交通安全之義務，如系爭車輛不顯示方向燈
    提醒周知，則其他用路人對其行駛動態即存有不確定之顧慮
    。且原告具有一定之駕駛經驗與知識，對變換車道應使用方
    向燈之規範應無不知之理，故原告行駛於高速公路，未依規
    定變換車道，有應注意、並能注意而未注意之過失，依行政
    罰法第7 條第1 項規定，應予處罰。
六、綜上所述，原告駕駛系爭車輛行駛於高速公路，變換車道未
    使用方向燈，有不遵管制規則而有未依規定變換車道之行為
    ，且原告主觀上具有過失。從而，被告依道交條例第33條第
    1 項第4 款、第63條第1 項及第85條第1 項等規定，以原處
    分對原告裁處罰鍰3,000 元，並記違規點數1 點，核無違誤
    。原告訴請撤銷原處分，為無理由，應予駁回。
七、本件事證已臻明確，兩造其餘攻擊、防禦方法及所提證據，
    經核均與判決結果不生影響，爰不一一論列，併此敘明。
八、本件訴訟費用額確定為第一審裁判費300 元，爰依行政訴訟
    法第98條第1 項規定，由敗訴之原告負擔。
中    華    民    國   110    年    10    月    22    日
                  行政訴訟庭    法  官  徐  培  元
上為正本係照原本作成。
如不服本判決，應於判決送達後20日內，向本院提出上訴狀並表
明上訴理由（原判決所違背之法令及其具體內容或依訴訟資料可
認為原判決有違背法令之具體事實），其未載明上訴理由者，應
於提出上訴後20日內向本院補提理由書（上訴狀及上訴理由書均
須按他造人數附繕本，如未按期補提上訴理由書，則逕予駁回上
訴），並應繳納上訴裁判費新臺幣750元。
中    華    民    國   110    年    10    月    22    日
                                書記官  吳  文  彤